【裁判字號】    89,易,2355
【裁判日期】    890905
【裁判案由】    違反就業服務法
【裁判全文】
台灣台中地方法院刑事判決                        八十九年度易字第二三五五號
    公  訴  人  台灣台中地方法院檢察署檢察官
    被      告  甲○○
                丁○○
                乙○○
                丙○○
右列被告因違反就業服務法案件，經檢察官提起公訴（八十九年度偵字第二五三七號
），本院判決如左：
    主      文
甲○○違反雇主不得聘僱許可失效之外國人之規定，其聘僱人數為一人，科罰金新台
幣參萬元，如易服勞役，以銀元參佰元即新台幣玖佰元折算壹日。
丁○○違反雇主不得聘僱許可失效之外國人之規定，其聘僱人數為一人，科罰金新台
幣肆萬元，如易服勞役，以銀元參佰元即新台幣玖佰元折算壹日。
乙○○違反雇主不得聘僱許可失效之外國人之規定，其聘僱人數為一人，科罰金新台
幣參萬元，如易服勞役，以銀元參佰元即新台幣玖佰元折算壹日。
丙○○違反雇主不得聘僱許可失效之外國人之規定，其聘僱人數為一人，科罰金新台
幣肆萬元，如易服勞役，以銀元參佰元即新台幣玖佰元折算壹日。
    事      實
一、甲○○、丁○○、乙○○及丙○○均明知雇主未經申請許可，不得聘僱外國人在
    中華民國境內工作，竟仍均未經中央主管機關行政院勞工委員會（下稱勞委會）
    之許可，甲○○即自民國八十八年六月間某日起至同年七月初某日止，在其位於
    台中縣外埔鄉○○○路七號之住處（起訴書誤載為台中縣后里鄉公館村尾社莊四
    六之一號），以每週日一次工資新台幣（下同）五百元之代價，聘僱於八十四年
    一月二十日經他人申請合法入境而脫逃，業已許可失效之菲律賓籍女子ＶＩＬＬ
    ＡＶＩＲＡＹ  ＣＲＥＳＥＮＣＩＡ，從事清潔打掃之工作；丁○○即自八十七
    年八月間某日起至同年九月間某日止，在其位於台中市○○區○○路一段一六一
    巷一一之三號之住處，以每月工資一萬八千元之代價，聘僱上開業已許可失效之
    菲律賓籍女子，從事家庭幫傭之工作；而乙○○亦於八十七年七月間某日起至同
    年八月間某日止，在其位於台中市○區○○路七九號，以每次五百元或四百五十
    元之代價，聘僱上開業已許可失效之菲律賓籍女子，從事清潔打掃之工作；另丙○○亦自八十六年四月間某日起至同年五月間某日止，在其位於台中市○○○街
    一七五巷二九號住處，以每月工資一萬六千元至一萬七千元之代價，聘僱上開業
    已許可失效之菲律賓籍女子，從事照顧小孩及清潔打掃等工作。嗣於八十八年十
    一月三日下午十時許，為警在台中市中國醫藥學院附近查獲上開菲律賓女子，甫
    循線查知上情。
二、案經南投縣警察局仁愛分局報由臺灣南投地方法院檢察署呈請臺灣高等法院台中
    分院檢察署核轉臺灣台中地方法院檢察署檢察官偵查起訴。
    理  由
一、訊據被告甲○○及丙○○等二人均對於其等確曾分別於上開時、地聘僱上開菲律
    賓籍女子等情坦承不諱，核與該菲律賓籍女子ＶＩＬＬＡＶＩＲＡＹ  ＣＲＥＳ
    ＥＮＣＩＡ於警訊中證稱其確曾受僱於被告甲○○及丙○○等情節相符，並分別
    有被告甲○○所交付之傑寶電器股份有限公司名片及被告丙○○交付之慶安青草
    店名片等在卷可資佐證，是被告甲○○及丙○○上開自白，均核與事實相符。此
    外該菲賓籍女子ＶＩＬＬＡＶＩＲＡＹ  ＣＲＥＳＥＮＣＩＡ係自八十四年一月
    二十日經核准聘僱來台，其於八十四年十月十九日即行脫逃，其於八十六年四月
    間經被告丙○○聘僱時起業已屬許可失效等情，業經該菲律賓籍女子ＶＩＬＬＡ
    ＶＩＲＡＹ  ＣＲＥＳＥＮＣＩＡ於警訊中證述詳實，應認為實。另被告丁○○
    固亦對於其確曾於上開時、地聘僱上開菲律賓籍女子等情坦承不諱，核與該菲律
    賓籍女子ＶＩＬＬＡＶＩＲＡＹ  ＣＲＥＳＥＮＣＩＡ於警訊中證稱其確曾受僱
    於被告丁○○等情節相符，並有被告丁○○家庭生活照及該菲律賓籍女子書寫之
    字條附卷足參，應認屬實；而被告乙○○固亦對於其確曾聘僱非法外勞從事家庭
    打掃之工作等情供承不諱，惟被告丁○○及乙○○等二人仍均矢口否認有何違反
    就業服務法之犯行，被告丁○○辯稱：其係於取得勞委會同意遞補函後，透過不
    詳名址綽號「劉先生」仲介者之介紹而聘僱上開菲律賓籍女子，其以為該外勞係
    經其合法申請者，甫加以聘僱，又其聘僱該菲律賓籍女子時因曾注意到居留時間
    尚未超過，且其聘僱該菲律賓籍女子時雖該菲律賓籍女子之工作地點尚非載明在
    其上開住處，然因「劉先生」說只要外勞之居留期未超過，工作地點可以申請變
    更，是其甫聘僱該外勞二個月等情；被告乙○○辯稱：因其該時自有申請合法之
    外勞從事家庭幫傭工作，故應未聘僱該菲律賓女子，該名菲律賓籍女子應係其所
    合法聘僱外勞之友人，因其聘僱之合法外勞經常帶友人回家，故該菲律賓籍外勞
    應係因此持有其住處照片，其僅記得確曾於其申請之該名外勞放假休息時，偶另
    暫時聘僱該名合法外勞之友人從事家庭打掃工作，惟不記得是否即係聘僱此菲律
    賓籍女子等情。經查：
（一）被告丁○○辯稱其曾向勞委會申請同意遞補外國人從事家庭幫傭工作等情，雖
      有勞委會八十七年七月二十三日函附卷足參，是被告丁○○陳稱確有合法招募
      遞補外勞之聘僱權限等情，應認屬實。惟被告丁○○既陳稱其聘僱該菲律賓籍
      女子時因曾注意到居留時間尚未超過，而該菲律賓籍女子之工作地點尚非載明
      在其上開住處，且曾向「劉先生」探尋其委請「劉先生」向勞委會申請許可聘
      僱該外勞之程序辦理妥當與否等問題，其現已無法找到該仲介者「劉先生」等
      情，是不僅已足見被告丁○○於聘僱該名菲律賓籍女子時即已知悉該名外勞之
      工作地點非在其住處，該名外勞尚非屬其得合法聘僱之外勞等情，復益見被告
      丁○○確係於尚未取具相關資料依合法程序取得勞委會核發聘僱該名外勞之許
      可文件時即已聘僱該外勞達二個月之久，而被告丁○○主觀上確有非法聘僱該
      名業已許可失效之外勞之意，且客觀上亦確有聘僱該名許可失效之外勞之實等
      情無疑。此外被告丁○○復無法提供「劉先生」之確實名址供本院傳訊查核以
      證其上開所辯是否屬實，是自尚非得據為有利被告丁○○之證據。再者，被告
      丁○○雖以其均係委由仲介「劉先生」代為處理申請許可聘僱外勞等事項，故
      其不知係非經合法申請許可而聘僱該名外勞云云置辯，惟查被告丁○○既亦自
      承因其前所合法申請之外勞提前離境，是甫申請同意另行招募遞補之外勞等情
      ，足見被告丁○○對於合法外勞須經主管機關勞委會核發載明該名外勞工作類
      別、工作地點、雇主及工作期限等事項之許可文件，甫得加以聘僱等情知之甚
      詳，是被告丁○○諉其不知所聘僱之該名外勞係屬許可失效之非法外勞，而係
      誤以業經其合法申請許可甫聘僱云云，均委無足採。
（二）次查，被告乙○○雖以其不知曾否聘僱上開菲律賓籍女子，該名菲律賓籍女子
      應係其所合法聘僱之外勞之友人，因其聘僱之合法外勞經常帶友人回家，故該
      菲律賓籍外勞應係因此持有其住處照片云云置辯，惟被告乙○○既於本院審理
      中自承其確有於所聘僱之合法外勞放假休息時，另行聘僱該名合法外勞之友人
      暫為從事清潔打掃其上開住處等工作，足見被告乙○○確有未經許可聘僱該名
      菲律賓籍外勞等情，已堪認定。此外，被告乙○○確曾聘僱該名業已許可失效
      之外勞等情，有該菲律賓籍女子ＶＩＬＬＡＶＩＲＡＹ  ＣＲＥＳＥＮＣＩＡ
      於警訊中證稱其確曾受僱於被告乙○○等情在卷，並有該菲律賓女子所有被告
      乙○○住處之照片附卷足參，益證被告乙○○自承其曾非法聘僱之外勞確係上
      開菲律賓籍女子ＶＩＬＬＡＶＩＲＡＹ  ＣＲＥＳＥＮＣＩＡ無誤。
（三）綜上所述，本件事證已臻明確，被告甲○○、丁○○、乙○○及丙○○上開犯
      行，均洵堪認定。
二、核被告甲○○、丁○○、乙○○及丙○○所為，均係違反就業服務法第五十三條
    第一款之規定，其等聘僱之人數均為一人，均應依同法第五十八條第一項前段論
    處。爰分別審酌被告甲○○、丁○○、乙○○及丙○○等四人聘僱該名外勞之時
    間長短、其等犯罪之動機、目的、所生危害尚淺、損害主管機關對於外國人聘僱
    之管理及其等犯罪後之態度等一切情狀，分別量處如主文所示之刑，並均諭知易
    服勞役之折算標準。
據上論斷，應依刑訴訟法第二百九十九條第一項前段，就業服務法第五十八條第一項
前段，刑法第十一條前段、第四十二條第二項，罰金罰鍰提高標準條例第二條，判決
如主文。
中    華    民    國      八十九      年      九      月      五        日
                              台灣台中地方法院刑事第六庭
                                  法  官  許  惠  瑜
右正本證明與原本無異。
如不服本判決，應於判決送達後十日內向本院提出上訴狀，上訴於臺灣高等法院臺中
分院( 須附繕本 )。
                                  書記官
中    華    民    國      八十九      年      九      月      五        日
附錄法條：
就業服務法第五十三條：雇主不得有左列行為：
第一款：聘僱或留用未經許可或許可失效之外國人。
就業服務法第五十八條第一項：
違反第五十三條第一款、第二款或第三款規定，其聘僱或留用人數為一人者，處六月
以下有期徒刑、拘役或科或併科新臺幣九萬以下罰金；其聘僱或留用人數為二人以上
者，處三年以下有期徒刑、拘役或科或併科新臺幣三十萬元以下罰金。


司法院資訊處製作；財團法人民間司法改革基金會備份。
